臺灣高雄地方法院刑事判決　　　　　　　　　　　　九十三年度訴字第二六七六號
　　公　訴　人　臺灣高雄地方法院檢察署檢察官
　　被　　　告　甲○○
　　選任辯護人　程高雄律師
右列被告因違反洗錢防制法等案件，經檢察官提起公訴（九十三年度偵字第一四五○
五號），嗣於本院行準備程序中，被告先就被訴事實為有罪之陳述，經告知被告簡式
審判程序之旨，並聽取當事人之意見後，本院合議庭裁定由受命法官獨任進行簡式審
判程序，判決如左：
    主  文
甲○○幫助以乘他人急迫貸以金錢，而取得與原本顯不相當之重利為常業，處有期徒
刑肆月，如易科罰金以佰元折算壹日。緩刑貳年。
    事  實
一、甲○○於民國九十一年十二月下旬某日，在高雄縣仁武鄉○○路仁雄釣蝦場內，
    遇見綽號「安仔」之不詳姓名成年男子搭訕欲以新臺幣（下同）五千元之價格，
    購買其金融機構存款帳戶使用，甲○○可預見收購者取得他人帳戶使用之行徑，
    常與財產犯罪密切相關，對於出售帳戶供他人使用，他人是否持以犯罪雖無確信
    ，但因出售有利可圖，且其暫無工作經濟窘困，乃以縱使他人持以犯罪亦無違反
    其本意之犯意，而基於幫助他人實施乘他人急迫貸以金錢，而取得與原本顯不相
    當之重利為常業之不確定故意，而於同年月廿七日，向高雄區中小企業銀行大發
    分行申請開設帳號00000000000000號之存款帳戶，並於取得該帳
    戶存摺後，於同日在前開釣蝦場內，將前開存摺與印章交付「安仔」，「安仔」
    則交付五千元給甲○○。「安仔」取得前開存摺、印章之後，則將該帳戶提供給
    基於常業重利犯意，而自九十二年二月間起，在屏東地區設立借款之廣告布條而
    經營借款收取與原本顯不相當重利之徐民（其經本院以九十二年度訴字第二六一
    六號案件判處有期徒刑六月），用以將借款人清償借款之金錢或支票存入該帳戶
    後提領，以獲取重利。嗣徐民於九十二年二月間，乘乙○○急迫用錢之際，接續
    在高雄縣旗山鎮六張犛巷十九號乙○○住處，貸予二十萬元及三十萬元，約定日
    息百分之三之與原本顯不相當之重利，而於同年十月九日下午五時四十五分許，
    徐民至乙○○前開住處討債時，為警查獲，而循線查獲上情。
二、案經高雄縣警察局旗山分局局報告臺灣高雄地方法院檢察署檢察官偵查起訴。
    理  由
一、本件被告所犯為死刑、無期徒刑、最輕本刑為三年以上有期徒刑以外之罪，其於
    準備程序中就被訴事實為有罪之陳述，經告知簡式審判程序之旨，並聽取當事人
    之意見後，本院認為適宜獨任進行簡式審判程序，而裁定進行簡式程序審理，合
    先敘明。
二、訊據被告甲○○，對前開犯行，坦承不諱，並經告訴人乙○○指訴綦詳，且被告
    自白與徐民於警、偵訊之供述相符，此外，並有本院九十二年度訴字第二六一六
    號刑事判決書一紙、高雄區中小企業銀行被告開戶之歸戶資料查詢、該帳戶存摺
    存提明細查詢附卷可證，另有乙○○交付徐民清償借款之支票影本三張、支票存
    根影本八張及該支票第一商業銀行支票存款帳戶存款明細資料一份在卷可稽，且
    有徐民張貼借款廣告布條之照片二張附卷可憑。被告自白與事實相符，被告犯行
    ，洵堪認定。
三、核被告所為，係犯刑法第三十條一項、第三百四十五條常業重利罪之幫助犯，被
    告基於幫助之犯意而實施常業重利罪構成要件以外之行為，係幫助犯，爰依刑法
    第三十條第二項減輕其刑。另起訴事實認「安仔」係將被告前開存摺交予同屬犯
    罪集團成員姓名年籍不詳之黃姓成年男子云云，惟本案除查獲徐民經營該常業重
    利犯行外，並未查獲何人有與徐民共犯該犯行之證據，尚難認正犯徐民有與何人
    共組犯罪集團而共犯該常業重利犯行，併此敘明。另公訴意旨認被告對提供其個
    人所有之金融機構帳戶予陌生人使用，該帳戶可能被非法集團用來作為掩飾或隱
    匿重大犯罪所得財物之用，有所預見，仍將帳戶交付他人使用，聽任其自然發展
    ，不無幫助洗錢之間接故意，被告之幫助洗錢犯行，另涉九十二年二月六日修正
    公布前之洗錢防制法第九條第一項之洗錢罪之幫助犯嫌云云（起訴書誤載為修正
    後之洗錢防制法第九條第二項罪嫌之幫助犯）。惟按，洗錢防制法之制定，旨在
    防止特定重大犯罪不法所得之資金或財產，藉由洗錢行為，諸如經由各種金融機
    關或其他交易管道，轉換成為合法來源之資金或財產，切斷資金與當初犯罪行為
    之關連性，掩飾或隱匿犯罪行為或該資金不法來源或本質，使偵查機關無法藉由
    資金之流向追查犯罪行為人，其所保護之法益為國家對特定重大犯罪之追訴及處
    罰。又洗錢乃指行為人為掩飾或隱匿因自己重大犯罪所得財物或財產上之利益（
    洗錢防制法第二條第一款），或行為人掩飾、收受、搬運、寄藏、故買或牙保他
    人因重大犯罪所得財物或財產上之利益（同法第二條第二款）。除利用不知情之
    合法管道（如金融機關）為之者外，固尚有其他掩飾、藏匿犯特定重大犯罪所得
    財產或利益之行為，但仍須有旨在避免追訴、處罰而使其所得財物或利益之來源
    合法化，或改變該財物或利益之本質之犯意，始克相當，若僅係行為人犯特定重
    大犯罪所得之財產或利益作直接使用或消費之處分行為，自非該法所規範之洗錢
    行為（最高法院九十二年度台上字第三六三九號判決意旨參照）。故若非先有犯
    罪所得或利益，再加以掩飾或隱匿，而係取得犯罪所得或利益之犯罪手段，或未
    合法化犯罪所得或利益之來源，而能一目了然來源之不法性，即非洗錢防制法所
    規範之對象。而本案係徐民利用被告所提供之帳戶而將犯常業重利罪所得之款項
    直接存入該帳戶內，其將款項存入被告所開立之上開高雄區中小企業銀行帳戶之
    行為，原係徐民實施常業重利犯罪之手段，並非被告於徐民實施常業重利之犯罪
    取得財物後，另為掩飾、收受、搬運、寄藏、故買或牙保徐民實施該犯罪所得財
    物之行為。而偵查機關亦得藉由告訴人交付之支票所存入被告帳戶之情，一目了
    然資金來源之不法性，並得以追查資金之流向，資金與當初犯罪行為之關連性並
    未因而切斷，與掩飾或隱匿犯重大犯罪所得財物或財產上利益之行為之性質亦有
    不符，是被告前開提供金融帳戶之行為，核與修正前之洗錢防制法第九條第一項
    洗錢罪之構成要件不合，尚難遽以洗錢防制法第九條第一項之洗錢罪相繩。此外
    ，復查無其他證據證明被告確有公訴人所指此部分之洗錢幫助犯行，惟公訴意旨
    認此部分與前揭論罪科刑之部分，具有牽連犯之裁判上一罪關係，爰不另為無罪
    之諭知，亦附此敘明。審酌被告因暫無工作，經濟拮据，因有妻小要撫養，一時
    失慮而提供犯罪者方便而觸法，行為固然可議，惟其實際獲利不多，犯後又坦承
    犯行，已有悔意等情，及其他一切情狀，量處如主文所示之刑，並諭知易科罰金
    之折算標準。又被告未曾受有期徒刑以上刑之宣告，有臺灣高等法院被告之全國
    前案紀錄表在卷可參，其因未及深慮，致觸刑章，信經本次偵、審程序及刑之宣
    告，當知所警惕而無再犯之虞，本院因認其所受宣告刑以暫不執行為適當，爰併
    予宣告緩刑二年，用啟自新。另被告前開金融帳戶之存摺與印章，故為其所有並
    供犯罪所用之物，五千元則係被告犯罪所得之物，惟未扣案，且無證據證明現仍
    存在，為免將來執行困難，爰不另為沒收之宣告，附此敘明。
據上論斷，應依刑事訴訟法第二百九十九條第一項前段、第二百七十三條之一第一項
，刑法第三十條第一項、第三百四十五條、第四十一條第一項、第七十四條第一款，
罰金罰鍰提高標準條例第一條前段、第二條，判決如主文。
本案經檢察官李廷輝到庭執行職務。
中      華      民      國    九十三    年     十一     月    二十三    日
                              臺灣高雄地方法院刑事庭
                                  法  官  邱明弘
如不服本判決，應於送達後十日內，向本院提出上訴狀。
右正本證明與原本無異。
                                  書記官  顏宗貝
中      華      民      國    九十三    年     十一     月    二十三    日
附錄法條：
刑法第三百四十五條
(常業重利罪)
以犯前條之罪為常業者，處五年以下有期徒刑，得併科三千元以下罰金。
